【裁判字號】    90,上更(二),45
【裁判日期】    900830
【裁判案由】    違反毒品危害防制條例
【裁判全文】
臺灣高等法院花蓮分院刑事判決                    九十年度上更(二)字第四五號
    上  訴  人  臺灣臺東地方法院檢察署檢察官
    被      告  丙○○
    指定辯護人  甲○○
右上訴人因被告違反毒品危害防制條例案件，不服臺灣臺東地方法院八十七年度訴字
第一二一號中華民國八十八年六月二十九日第一審判決（起訴案號：臺灣臺東地方法
院檢察署八十七年度偵字第二八五號及移送併辦案號：八十七年度偵字第三八七號、
八十七年度偵緝字第六八號），提起上訴經判決後，由最高法院第二次發回更審，本
院判決如左：
    主  文
原判決撤銷。
丙○○連續非法販賣化學合成麻醉藥品，處有期徒刑伍年陸月。扣案之空夾鏈袋參拾
伍個以及塑膠小鏟參支沒收。
    事  實
一、丙○○明知安非他命係麻醉藥品管理條例所禁止非法吸用之化學合成麻醉藥品，
    竟基於概括犯意，自民國（下同）八十六年十二月起至八十七年一月二十日止共
    計四次在其位於台東市○○街一七一號之住處，以每次一千元之價格販賣零點一
    公克之安非他命予宋雅蘭；再於八十七年一月間，連續在前揭住處，以每次五百
    、一千或二千元不等代價，販賣安非他命予呂旻紋三次。八十七年一月二十日上
    午八時許，經警前往台東市○○街一七一號搜索時，適呂旻紋以電話向丙○○約
    定購買安非他命成交後，經警使計，誘使呂旻紋至上址，一併查獲，並扣有丙○
    ○所有供分裝用之空夾鏈袋三十五只以及塑膠小鏟（內含安非他命殘渣）三支。
二、案經台東縣警察局報請台灣台東地方法院檢察署檢察官偵查起訴。
    理  由
甲、有罪部分：
一、本案檢察官起訴被告丙○○自民國八十六年十二月間起至八十七年一月二十日止
    連續販賣安非他命於呂旻紋、宋雅蘭、張純真、林照銘以及陳正杰等人，一審判
    決全部無罪，本院維持原判決，經檢察官上訴後，最高法院發回更審，本院更一
    審改判被告幫助呂旻紋非法吸用安非他命，處有期徒刑一年。檢察官再度上訴，
    最高法院以宋雅蘭以及呂旻紋之證詞是否可信，警員乙○○之證言真意為何等理
    由，第二次發回更審。
二、前揭犯罪事實，訊據被告否認有何販賣安非他命之犯行，辯稱僅係幫呂旻紋向邱
    傳富購買安非他命，更從未販賣安非他命給宋雅蘭云云。然查被告確實有販賣安
    非他命予宋雅蘭之犯行，業據宋雅蘭於偵查中陳稱確實曾經向丙○○購買安非他
    命（偵查卷第十三頁背面），在審理中更明確陳稱自八十六年十二月起至八十七
    年一月二十日止在丙○○位於台東市○○街之住處，以每次一千元之價格購買零
    點一公克之安非他命（見原審卷第九十五頁背面），宋雅蘭對於購買安非他命之
    地點、時間、次數以及金額、數量均陳稱明確，若未曾向被告購買安非他命，當
    無可能陳述如此明確。至於宋雅蘭於本院前審調查中改稱曾四次請被告帶其前往
    向阿富者購買安非他命（本院更一審卷第三十一頁以下），並於原審調查中亦改
    稱未曾向被告購買過安非他命（原審卷第九十六頁），然而邱傳富於偵查中已陳
    稱安非他命是向尤書明購買，是在八十六年十二月底在臺東市○○路○段住處購
    買零點三公克（見偵三八七卷第六頁背面），則若邱傳富尚且需要向尤書明購買
    ，且其購買之時間亦在八十六年十二月底，宋雅蘭豈有可能再透過被告向邱傳富
    購買安非他命，顯見宋雅蘭嗣後翻異，係迴護被告之詞，未可採信。
三、另被告販賣安非他命於呂旻紋之犯行，業據被告於警訊中坦承不諱（警卷第二頁
    以下），核與呂旻紋於原審法院以及本院審理中就取得安非他命之次數以及地點
    所陳情節相符（原審卷第九十六頁、本院更一審卷第三十一頁）。被告雖稱僅係
    幫呂旻紋向邱傳富購買安非他命，呂旻紋亦附合被告所辯，而稱係向邱傳富購買
    ，然查邱傳富於偵查中稱安非他命是向尤書明購買，是在八十六年十二月底在臺
    東市○○路○段住處購買零點三公克（見偵三八七卷第六頁背面），已如前述，
    則若邱傳富尚且需要向尤書明購買安非他命，且數量亦不多，呂旻紋豈有可能再
    透過被告向邱傳富購買安非他命。更且警員查獲被告當日，被告確實正與呂旻紋
    以電話談及販賣安非他命之事，業據證人即當日前往被告住處查獲被告且在旁聽
    聞被告接聽電話之警員乙○○於本院調查中證稱「有的，我們當天有在現場搜索
    ，呂旻紋打電話要來買貨，由丙○○自己接電話，丙○○接完電話後告訴我們綽
    號白目之呂旻紋要過來，我們就在那裡等呂旻紋，我們有告訴丙○○不要亂說話
    ，我們等呂旻紋進來後，將其與丙○○一同帶回警局」、「我記得當天丙○○有
    告訴我們呂旻紋要向他買安非他命，數量及多少錢我不清楚」（本院九十年六月
    二十七日筆錄），明確證稱呂旻紋當日確實是與被告洽談購買安非他命之事宜，
    則呂旻紋尚且以電話與被告洽談購買安非他命之事，豈有可能在此之前僅係要求
    被告協同購買安非他命，尤其，呂旻紋所稱之邱傳富並無安非他命可供販售，已
    如前述，則呂旻紋所稱係要求被告協助購買安非他命與被告所辯，均係事後卸責
    之詞，未可採信。更且被告犯行尚有扣案之供分裝用之空夾鏈袋三十五只以及塑
    膠小鏟（內含安非他命殘渣）三支為證，若被告並未從事販賣安非他命之行為，
    而僅係幫人代購或僅自己吸用，當無必要準備多達三十五個夾鏈袋，更無準備小
    鏟之必要。本案罪證明確，應予依法論科。
四、核被告所為，係犯麻醉藥品管理條例第十三條之一第二項第一款之非法販賣麻醉
    藥品罪。被告於行為後，毒品危害防制條例已於八十七年五月二十日公布，並自
    同年月二十二日生效施行，依該條例第二條第二項第二款之規定，已將麻醉藥品
    安非他命列為第二級毒品，其中毒品危害防制條例第四條第二項，販賣第二級毒
    品者，其法定刑為七年以上有期徒刑、得併科新臺幣七百萬元以下罰金，而麻醉
    藥品管理條例第十三條之一第二項第一款之非法販賣安非他命，其法定刑則為五
    年以上有期徒刑、得併科五萬元以下罰金。新舊法比較結果，自以舊法之規定有
    利於被告，爰依刑法第二條第一項但書，應適用舊法即麻醉藥品管理條例論處。
    被告連續多次販賣之行為，時間密接，構成要件相同，顯係基於概括之犯意為之
    ，為連續犯，應以一罪論，並加重其刑。
五、原審判決就被告販賣安非他命之行為認係無罪，尚屬有誤，應予撤銷改判。爰審
    酌被告本次犯行所販賣之對象有二位、次數則有七次之多，其行為對於社會風氣
    有不良影響，被告前曾於七十九年間因恐嚇罪經判處有期徒刑九月，於七十九年
    五月五日執行完畢，另於八十六年間因賭博罪，經判處罰金六百元，於八十六年
    八月十五日執行完畢，有台灣台東地方法院檢察署刑案資料查註紀錄表附卷可參
    ，被告素行不佳以及被告之智識程度、生活狀況、犯罪之動機、目的、手段、犯
    罪時所受刺激、犯罪所生之危害、犯後態度等一切且情狀量處如主文所示之刑。
    扣案之供分裝用之空夾鏈袋三十五只以及塑膠小鏟（內含安非他命殘渣）三支既
    為被告所有且係供犯罪所用之物，應依刑法第三十八條第一項第一款之規定沒收
    。另外一併扣案之吸食器二個並非供本件犯罪所用之物，自不得宣告沒收。
乙、不另為無罪諭知部分：
一、公訴意旨另以：被告丙○○意圖營利，基於概括之犯意，自民國（下同）八十六
    年十二月中旬起至八十七年一月二十日止，在台東市○○街一七一號租住處，以
    每零點一公克賣新台幣（下同）一千元之代價，非法販賣安非他命予張純真、林
    照銘、陳正杰等人吸食，因認被告涉有麻醉藥品管理條例第十三條之一第二項第
    一款罪嫌等語。
二、查公訴人認被告丙○○涉有非法販賣安非他命犯行，係以被告於警訊中之自白為
    主要論據。然被告於審理中即堅決否認犯行，辯稱並不認識陳正杰、張純真，也
    沒有賣安非他命給林照銘等語。
三、按犯罪事實應依證據認定之，無證據不得推定其犯罪事實，又不能證明被告犯罪
    或其行為不罰者，應諭知無罪之判決；刑事訴訟法第一百五十四條、第三百零一
    條第一項分別定有明文。且認定犯罪事實所憑之證據，雖不以直接證據為限，間
    接證據亦包括在內；然而無論直接或間接證據，其為訴訟上之證明，須於通常一
    般之人均不致有所懷疑，而得確信其為真實之程度者，始得據為有罪之認定，倘
    其證明尚未達到此一程度，而有合理之懷疑存在時，事實審法院復已就其心證上
    理由予以闡述，敘明其如何無從為有罪之確信，因而為無罪之判決，尚不得任意
    指為違法（最高法院七十六年度台上字第四九八六號判例參照）。又刑事訴訟法
    第一百五十六條第二項規定，被告雖經自白，仍應調查其他必要之證據，以察其
    是否與事實相符。立法目的乃欲以補強證據擔保自白之真實性；亦即以補強證據
    之存在，藉之限制自白在證據上之價值。而所謂補強證據，則指除該自白本身外
    ，其他足資以證明自白之犯罪事實確具有相當程度真實性之證據而言。雖其所補
    強者，非以事實之全部為必要，但亦須因補強證據與自白之相互利用，而足使犯
    罪事實獲得確信者，始足當之（最高法院七十四年度台覆字第十號判例參照）。
    再認定不利於被告之事實，須依積極證據，苟積極證據不足為不利於被告事實之
    認定時，即應為有利於被告之認定，更不必有何有利之證據（最高法院三十年度
    上字第八一六號判例參照）。
四、經查：
（一）被告雖在審理中提出其於警訊遭刑求之抗辯，經原審傳訊承辦員警乙○○到庭
      結證稱：「當天除我之外，還有小隊長、偵查員、海巡部的人在場，是在辦公
      室制作筆錄，在警局並沒有打他（丙○○）」等語（詳原審卷第一０九頁），
      並無法證明被告所述為真實；且被告在偵查中，均未曾提及曾遭警員刑求之語
      ，另由被告身體亦無法找出曾經被刑求而受過傷之證據，故被告在審理中提出
      警訊時遭刑求之抗辯，自無從予以採信，核先敘明。
（二）另被告所辯不認識張純真、陳正杰，也沒有賣過安非他命給他們二人一節，業
      據證人張純真、陳正杰在偵查及原審結證甚明（詳八十七年度偵字第二八五號
      卷第三十五頁、原審卷第一七四頁）。另證人林照銘亦在偵查中證述：其剛出
      獄沒有錢，不可能向被告買安非他命，不認識被告等語；核之林照銘自八十六
      年十月二日起至八十七年一月六日均在監執行徒刑，有刑案資料查詢報表可憑
      （詳警刑少字第二六一五號卷第二十一頁），該證人所述應屬實情。酌之上開
      證據，已難認被告警訊中自白非法販賣安非他命予張純真、林照銘、陳正杰三
      人部分與事實相符，此部分尚難以被告警訊之自白論斷其刑責。
（三）綜上所述，被告警訊之自白並查無積極之證據足資證明與事實相符，另證人之
      證言又不足以確切證明被告確有公訴意旨所指非法販賣安非他命犯行。揆諸前
      揭法條及判例意旨，尚屬不能證明被告犯罪。此部分原應為無罪之諭知。惟因
      此部分之犯行與前揭犯罪事實有連續犯之裁判上一罪關係，故不另為無罪之諭
      知。
丙、據上論斷，應依刑事訴訟法第三百六十九條第一項前段、第三百六十四條、第二
    百九十九條第一項前段、麻醉藥品管理條例第十三條之一第二項第一款、刑法第
    五十六條、第二條第一項但書、第十一條前段、第三十八條第一項第一款、罰金
    罰鍰提高標準條例第二條，判決如主文。
本案經檢察官李土城到庭執行職務。
中      華      民      國      九十      年      八      月    三十    日
                                  審判長法官    謝  志  揚
                                        法官    莊  謙  崇
                                        法官    賴  淳  良
右正本證明與原本無異。
如不服本判決，應於判決送達後十日內向本院提出上訴狀。其未敘述理由者，並應於
提出上訴狀後十日內向本院補提理由狀(均須附繕本)。
                                      書記官    邱  廣  譽
中      華      民      國      九十      年      八      月    三十    日


司法院資訊處製作；財團法人民間司法改革基金會備份。
